【裁判字號】    97,抗,114
【裁判日期】    970414
【裁判案由】    返還不當得利
【裁判全文】
臺灣高等法院民事裁定                   97年度抗字第114號
再  抗告人  行德生藥科技股份有限公司
法定代理人  乙○○
訴訟代理人  張靜怡律師
上列抗告人因與相對人甲○○（原名林秋芬）間返還不當得利事
件，對於中華民國97年3 月4 日本院所為裁定，提起再抗告，本
院裁定如下：
    主  文
再抗告駁回
再抗告費用由再抗告人負擔。
    理  由
一、按抗告法院之裁定除以抗告不合法而駁回者外，對於抗告法
    院之裁定再為抗告，僅得以其適用法規顯有錯誤為理由，並
    經原法院之許可者為限；前項許可，以原裁定所涉及之法律
    見解具有原則上之重要性者為限；原裁定法院認為不應許可
    者，應以裁定駁回其抗告，民事訴訟法第486 條第1 項、第
    4 項，及同條第6 項準用第436條之3第3 項定有明文。所謂
    適用法規顯有錯誤，係指裁判違背法規或現存判例解釋者，
    或法院所為之裁定，就其取捨證據所確定之事實適用法規顯
    有錯誤而言（最高法院80年台上字第1326號、71年台再字第
    210 號判例意旨參照）。又所謂原則上之重要性，係指該再
    抗告事件所涉及之法律問題，意義重大而有加以闡釋之必要
    者而言。
二、本件再抗告意旨略以：本院未定相當期間命再抗告人補正抗
    告理由，再抗告人於收受送達本院之駁回裁定（下稱原裁定
    ）前，已向本院提出抗告理由狀，本院即應加以斟酌審理，
    並於判斷中為准駁之說明，非逕行予以駁回，而有適用法規
    顯有錯誤之情形。且原訴訟事件所涉及之法律見解「無效之
    股東會決議所為之解散決議暨選定清算人，並為不實之解散
    及清算人登記，可否對抗法院之判斷」及「公司董事暨股東
    應如何對違法且無股權之法定代理人行使法律上訴追權，以
    免公司法定代理人掏空公司資產？」，具有原則上之重要性
    ，爰依法提出再抗告。
三、按提起抗告，應表明抗告理由，民事訴訟法第488 條第3 項
    定有明文。再抗告人於96年12月31日對原法院所為裁定提起
    抗告，未備任何理由，有所提抗告狀在卷可稽，揆之上開說
    明，已有未合。至民事訴訟法第444條之1第1 項係法院訴訟
    指揮權行使之規定，非謂抗告人提起抗告，未表明抗告理由
    者，法院應定相當期間命抗告人提出抗告理由，抗告人逾期
    未提出，法院始得以其抗告無理由，駁回其抗告。況本院係
    於97年3 月4 日作成原裁定，再抗告人則遲至97年3 月11日
    始向本院遞送抗告理由狀，本院無從審酌其提出之抗告理由
    。是再抗告人主張原裁定違反民事訴訟法第444條之1規定，
    為不可採。
四、又按民事訴訟法第495條之1第1 項準用同法第447 條規定，
    當事人不得在抗告程序提出新攻擊或防禦方法，但有下列情
    形之一者，不在此限：一因第一審法院違背法令致未能提出
    者，二事實發生於第一審法院言詞辯論終結後者，三對於在
    第一審已提出之攻擊或防禦方法為補充者，四事實於法院已
    顯著或為其職務上所已知或應依職權調查證據者，五其他非
    可歸責於當事人之事由，致未能於第一審提出者，六如不許
    其提出顯失公平者；當事人就有上開例外事由，應釋明之；
    抗告人違反該規定而提出新攻擊或防禦方法者，抗告法院應
    駁回之。查再抗告人於第一審迄本院作成原裁定前，僅爭執
    其股東會未選任相對人為清算人，未曾主張其解散不合法，
    再抗告人於本院作成原裁定後，始於97年3 月11日提出抗告
    理由狀主張解散不合法之新攻擊方法，且未同時釋明有前揭
    得提出之例外事由，原裁定未審酌此新攻擊方法，當無違反
    上開規定情事。
五、末查，原裁定係以董事王博學、王唯丞於95年8 月1 日召開
    董事會，決議將選任乙○○代表抗告人與相對人訴訟之議案
    提交股東會議決；再於95年8 月25日召開股東會，決議選任
    乙○○代表抗告人與相對人訴訟，各該決議均當然無效，而
    認定乙○○無權代表抗告人提起本件訴訟，再抗告人未具體
    指摘本院此一認定有何違背法令事由，徒以其於本案訴訟爭
    執之「無效之股東會決議所為之解散決議暨選定清算人，並
    為不實之解散及清算人登記，可否對抗法院之判斷」、「公
    司董事暨股東應如何對違法且無股權之法定代理人行使法律
    上訴追權，以免公司法定代理人掏空公司資產」等事項具有
    原則上之重要性，主張其得提起再抗告，亦無可採。
六、綜上，本院原裁定並無適用法規顯有錯誤情形，所涉及之法
    律見解亦無由最高法院加以闡釋之必要，故再抗告人之再抗
    告，不應許可，依首揭說明，應駁回之。
七、據上論結，本件再抗告為不合法，爰裁定如主文。
中    華    民    國    97    年    4    月    14     日
                    民事第四庭
                        審判長法  官  張劍男
                              法  官  彭昭芬
                              法  官  翁昭蓉
正本係照原本作成。
如不服本裁定，應於收受送達後10日內向本院提出抗告狀，並應
繳納抗告費新台幣１千元。
中    華    民    國    97    年    4     月    15    日
                              書記官  張淑芬


司法院資訊處製作；財團法人民間司法改革基金會備份。
